【裁判字號】    91,易,548
【裁判日期】    920212
【裁判案由】    恐嚇
【裁判全文】
臺灣臺北地方法院刑事判決                          九十一年度易字第五四八號
    公  訴  人  臺灣臺北地方法院檢察署檢察官
    被      告  甲○○  女  四.
    選任辯護人  劉樹錚律師
                楊久弘律師
                林志宏律師
右列被告因恐嚇案件，經檢察官向本院簡易庭聲請簡易判決（八十八年度偵字第二六
五０號），本院簡易庭認應適用通常程序審理，由本院依通常程序審理，本院判決如
左：
    主      文
甲○○連續以加害生命、身體之事，恐嚇他人，致生危害於安全，處有期徒刑肆月，
如易科罰金以參佰元折算壹日。
    事      實
一、甲○○因於民國八十九年五月間，至台北市○○路○段十八號乙○○設之博全婦
    產科醫院（下稱博全婦產科）進行子宮切除暨保留子宮頸手術，與乙○○生有醫
    療糾紛而心生不滿，竟基於恐嚇之概括犯意，自八十九年八月十四日起在其位在
    台北市○○○路○段一０七巷五弄十二之一號住處，連續撥打電話至博全婦產科
    ，先於同年八月十四日某時，撥打電話至博全婦產科，由護士丁○○接聽，甲○○以將來加害生命、身體之事命丁○○轉告乙○○恐嚇稱：「要親自至博全婦產
    科割掉乙○○之生殖器，並派人送一副小棺材」等語，丁○○聽聞後將上情轉知
    乙○○，乙○○因而心生畏懼，致生危害乙○○生命、身體之安全；並基於前述
    恐嚇之犯意，於同年八月十八日某時，撥打電話至博全婦產科，由護士丙○○接
    聽，甲○○以將來加害生命之事命丙○○轉告乙○○恐嚇稱：「‧‧‧我狠起來
    我比誰狠，我狠的時候比任何一個男孩子還狠，甚至我可以告訴你，我太久沒有
    做壞事‧‧‧第二年每年都會死一個小孩子，死到最後換他老婆，剩下他也會孤
    苦伶仃過完他的晚年‧‧‧從今年開始，每一年除夕夜當天，先死了最小的小孩
    子，老三，老三先暴斃死，第二年再老二，再來老大，接下來是他老婆，我就是
    要他孤苦伶仃」等語，丙○○文聽聞後將上情轉知乙○○，乙○○因而心生畏懼
    ，致生危害乙○○生命、身體之安全；甲○○再基於前述恐嚇之犯意，於同年九
    月四日旁晚，至上開博全婦產科之處所，適護士丙○○帶著乙○○之兒子在屋外
    遊玩，甲○○以將來加害生命之事命丙○○轉告乙○○恐嚇稱：「要對醫院中之
    人潑鹽酸」等語，丙○○聽聞後將上情轉知乙○○，乙○○因而心生畏懼，致生
    危害乙○○生命之安全。
二、案經乙○○訴由台北市政府警察局大安分局移送台灣台北地方法院檢察署檢察官
    偵查起訴。
    理     由
一、訊據被告固不否認其曾赴告訴人所開設之博全婦產科就診，其二人間並有醫療糾
    紛而迭生爭執等事實，惟失口否認有任何恐嚇之犯行，辯稱：告訴人所提出之錄
    音帶是經過剪接，而兩位護士丙○○及丁○○為告訴人之員工，她們所陳述與事
    實不符，且伊並沒有說要割掉乙○○之生殖器以及潑他鹽酸之語，另伊雖有說要
    乙○○的小孩及老婆死掉，但伊的意思是說「伊是發誓和伊的小孩一起」，在錄
    音帶中也一直提到說發誓，惟伊打電話係試圖欲嘗試解決醫療問題，卻均遭拒絕
    ，因此電話中確實有一些情緒用語，但絕非恐嚇之意云云。
二、惟查：
（一）右揭犯罪事實，業據告訴人乙○○指述綦詳，並經證人丁○○於本院調查時證
      稱：「我有接到她的電話，她要我轉告告訴人，明天送一副小棺材，要告訴人
      自己割自己的生殖器，或等他來親自割」、「我是當天告訴告訴人」等語（見
      本院九十一年六月二十六日訊問筆錄），且證人丙○○於本院調查時亦證稱：
      「（問：在八十九年八月十八日有無接到被告打的電話過來，要你轉告告訴人
      ？）（答：有接到她打的電話，她說：要我轉告吳醫師，從現在到冬至，要她
      的小孩，一年死一個，從小的開始，老二、老大、她老婆」、「（問：被告曾
      經到你們的診所門口，揚言要潑硫酸（應係鹽酸之誤），情形如何？）（答：
      我那天帶著我院長（即告訴人）的兒子在門口，被告從門口走過去，她就踢我
      們的大門開始罵，她說：要潑硫酸。她的情緒很激動，我聽到她的那些話，我
      就趕快抱著小孩進去，我就打電話報警，警察沒有馬上過來，大約報警後一、
      二個小時候才有警察過來，警察過來並沒有作任何的紀錄，被告在九月四日下
      午講的話」等語（見本院九十一年六月二十六日訊問筆錄）大致相符，而告訴
      人乙○○所提出之錄音帶，經本院當庭勘驗上開錄音帶內容，被告確有命丙○○轉告乙○○稱：「‧‧‧我狠起來我比誰狠，我狠的時候比任何一個男孩子
      還狠，甚至我可以告訴你，我太久沒有做壞事‧‧‧第二年每年都會死一個小
      孩子，死到最後換他老婆，剩下他也會孤苦伶仃過完他的晚年‧‧‧從今年開
      始，每一年除夕夜當天，先死了最小的小孩子，老三，老三先暴斃死，第二年
      再老二，再來老大，接下來是他老婆，我就是要他孤苦伶仃」等語，此有錄音
      帶之譯文、本院九十一年二月一日勘驗筆錄及本院九十一年十月二十三日勘驗
      錄音帶之勘驗筆錄在卷可參，以及告訴人乙○○提供呈之錄音帶附卷可稽。
（二）又被告雖一再辯稱告訴人所提供之錄音帶一卷是經過剪接以及偽造，然經本院
      將上開錄音帶送法務部調查局鑑定，法務部調查局於九十一年九月五日以調科
      參字第０九一００五六０七三０號函覆結果為：「一、送鑑錄音帶內於Ａ面共
      有十三次電話錄音，其錄音時間一次為約十三秒至八分二十六秒、八分二十七
      秒至九分三十二秒、九分三十四秒至九分四十秒、九分四十六秒至十五分四十
      三秒、十五分四十四秒至三十分三十一秒、三十分三十二秒至三十二分四秒、
      三十二分十二秒至四十分十八秒、四十分十九秒至四十分五十一秒、四十分五
      十二秒至四十二分二十九秒、四十二分三十秒至四十三分十八秒、四十三分二
      十四秒至四十四分六秒、四十四分七秒至四十四分四十六秒、四十四分四十七
      秒至四十五分二十三秒，另Ｂ面內容與Ａ面內容相同。二、送鑑錄音帶內於Ａ
      面約十四分二十三秒、三十二分四秒及三十二分十二秒處有中斷情形」，此有
      上開函文附卷可稽；而本院於九十一年十月二十三日當庭勘驗告訴人所提供之
      錄音帶為：「第一段十三秒到八分二十六秒從偵查卷四十一頁到四十六頁開始
      ，四十一頁的倒數第九行有『刀子』兩個字，應更正為『東西』。第二段從八
      分二十七秒到九分三十二秒從偵查卷第四十七頁第一行到第十六行，沒有問題
      。第三段從九分三十四秒到九分四十秒，中間沒有內容，電話是中斷的聲音。
      第四段從九分四十六秒到十五分四十三秒從偵查卷第四十七頁第十七行開始到
      偵查卷第五十頁倒數第十行，沒有問題。第五段從十五分四十四秒到三十分三
      十一秒從偵查卷第五十頁倒數第九行開始到第五十九頁，秒數大約二十八分五
      十秒有電話轉接的音樂鈴聲。第六段從三十分三十二秒到三十二分四秒，這段
      沒有被告的聲音，只有護士的模糊對話聲。第七段從三十二分十二秒到四十分
      十八秒從偵查卷第六十頁到第六十六頁。第八段從四十分十九秒到四十分五十
      一秒，有人打電話詢問吳醫師太太的電話，小姐告知電話。第九段從四十分五
      十二秒到四十二分二十九秒，婦產科報案的電話，說有人要拿鹽酸要去潑鹽酸
      。第十段從四十二分三十秒到四十三分十八秒開始，本段是博全婦產科門診時
      間的語音電話。第十一段從四十三分二十四秒到四十四分六秒開始，有人掛號
      的電話，跟本案無關。第十二段從四十四分七秒到四十四分四十六秒開始，有
      人詢問問題，跟本案無關。第十三段從四十四分四十七秒到四十五分二十三秒
      開始，有別人的打電話跟護士聊天，跟本案無關」，此有上開勘驗筆錄在卷可
      稽，顯見被告於八十九年八月十八日打電話至博全婦產科命護士丙○○轉告乙○○稱：「我狠起來我比誰狠，我狠的時候比任何一個男孩子還狠，甚至我可
      以告訴你，我太久沒有做壞事‧‧‧第二年每年都會死一個小孩子，死到最後
      換他老婆，剩下他也會孤苦伶仃過完他的晚年‧‧‧從今年開始，每一年除夕
      夜當天，先死了最小的小孩子，老三，老三先暴斃死，第二年再老二，再來老
      大，接下來是他老婆，我就是要他孤苦伶仃」等語（分別見偵查卷第五十四頁
      、第六十頁至第六十一頁之錄音帶譯文），分別為告訴人所提供之音帶第五段
      （從十五分四十四秒到三十分三十一秒從偵查卷第五十頁倒數第九行開始到第
      五十九頁之錄音帶譯文）以及錄音帶第七段（從三十二分十二秒到四十分十八
      秒從偵查卷第六十頁到第六十六頁之錄音帶譯文），該錄音帶雖有十三段錄音
      ，但因為為電話錄音所以有所剪接，並無違反常理，且被告之上開言語並無經
      過剪接而成，足認被告所辯該錄音帶為剪接及偽造云云，顯為卸責之詞，不足
      採信。
（三）再刑法第三百零五條之恐嚇罪，其構成要件，於行為人之主觀意圖上，只要行
      為人對於惡害之內容具有認識即得謂有恐嚇之故意，至行為人對於惡害實際發
      生之可能性，有無實現惡害之意思及其最終之目的或動機何在，均不在所問，
      依前述本院所認定被告以打電話方式向告訴人乙○○為上開言語之表達、傳述
      ，衡諸一般國民經驗法則，實已足認被告對其所為上開言語之表達內容具有一
      定之惡害認識，而可認被告係出於恐嚇之犯意為上開言語之通知，至被告所辯
      稱其實際上為一時情緒上之用語以及所說是用發誓之事，並不可能去做對告訴
      人乙○○所表達之事，核諸前揭說明，要與認定被告係出於恐嚇之犯意為上開
      將來惡害之通知無涉，從而被告辯稱其並非出於恐嚇之故意，其只是發毒誓，
      不會真的去做自己所表達之事乙節，即難認為可採。
（四）綜上所述，被告所辯，顯係卸責之詞，不足採信，本件事證明確，被告犯行堪
      以認定，應予依法論科。
二、核被告甲○○所為，係犯刑法第三百零五條之恐嚇危害安全罪。被告先後多次恐
    嚇犯行，時間緊接，罪名與構成要件相同，顯係基於概括犯意而為，應依連續犯
    規定論以一罪，並加重其刑。爰審酌被告之犯罪動機、智識程度、是因與乙○○
    發生醫療糾紛，而心生怨恨才出言恐嚇告訴人乙○○、使告訴人乙○○心生畏懼
    ，破壞渠等平日生活及其所受之刺激、手段、品行、智識程度及犯罪後之態度等
    一切情狀，量處如主文所示之刑。又被告行為後，刑法第四十一條規定已於九十
    年一月四日修正，經總統於九十年一月十日公布，並自同年一月十二起生效，依
    現行刑法第四十一條第一項前段：「犯最重本刑為五年以下有期徒刑以下之罪，
    而受六個月以下有期徒刑或拘役之宣告，因身體、教育、職業、家庭之關係或其
    他正當事由，執行顯有困難者，得以一元以上三元以下折算一日，易科罰金」之
    規定，較之修正前刑法第四十一條以「犯最重本刑為三年以下有期徒刑以下之罪
    ，而受六個月以下有期徒刑或拘役之宣告」，始得易科罰金之規定，以修正後刑
    法第四十一條第一項前段之規定較有利於行為人，本件被告行為時雖在刑法第四
    十一條修正生效之前，惟依刑法第二條第一項前段規定，仍應適用裁判時即修正
    後之刑法第四十一條第一項前段規定，諭知易科罰金之折算標準。
三、又檢察官移送併辦之部分（九十一年度偵字第一六六五號），為被告犯有妨害名
    譽罪嫌，與本件並無連續犯或牽連犯之裁判上一罪關係，應退由檢察官另行處理
    ，附此敘明
據上論斷，應依刑事訴訟法第四百五十二條、第二百九十九條第一項前段，刑法第二
條第一項前段、第五十六條、第三百零五條、第四十一條第一項前段，罰金罰鍰提高
標準條例第一條前段、第二條，判決如主文。
本案經檢察官孫治遠到庭執行職務
中     華     民         國    九十二     年    二   月      十二     日
                                      臺灣臺北地方法院刑事第三庭
                                          法  官  陳  德  民
右正本證明與原本無異。
如不服本判決，應於判決送達後十日內向本院提出上訴狀 (應附繕本)，上訴於臺灣
高等法院。
                                          書記官  葉  志  昭
中     華     民         國    九十二     年    二   月      十二     日
附錄本案論罪科刑法條全文：
刑法第三百零五條
以加害生命、身體、自由、名譽、財產之事恐嚇他人，致生危害於安全者，處二年以
下有期徒刑、拘役或三百元以下罰金。


司法院資訊處製作；財團法人民間司法改革基金會備份。
